【裁判字號】    89,台上,1507
【裁判日期】    890323
【裁判案由】    偽造文書等罪
【裁判全文】
最高法院刑事判決                              八十九年度台上字第一五○七號
    上訴人  甲○○
    代理人  張志青律師
    被  告  丙○○
            乙○○
右上訴人因自訴被告等偽造文書等罪案件，不服台灣高等法院台中分院中華民國八十
七年二月十九日第二審判決（八十六年度上訴字第二一○九號，自訴案號：台灣台中
地方法院八十六年度自字第一九六號），提起上訴，本院判決如左：
    主  文
原判決關於偽造文書部分撤銷，發回台灣高等法院台中分院。
其他上訴駁回。
    理  由
一撤銷發回部分
本件原判決以自訴意旨略以：自訴人甲○○於民國八十三年一月十九日向賴再添購買
台中市○○○○街二九二號六樓之二房屋及坐落之基地，總價新台幣（下同）三百零
二萬元。除付清自備款一百二十六萬元外，餘款一百七十六萬元約定向台中市第六信
用合作社貸款方式支付，因貸款金額三百十三萬元，較總價為高，賴再添、被告丙○
○、乙○○竟生不法所有意圖，藉口賴再添與丙○○債務糾紛，冒用自訴人印章冒領
上開貸款，直接轉帳存入丙○○之帳戶，因認丙○○、乙○○與賴再添涉有偽造文書
犯行。經審理結果，認被告兩人犯罪不能證明，因而維持第一審諭知被告二人無罪之
判決，駁回自訴人在第二審之上訴，固非無見。
惟查(一)審理事實之法院，對於被告有利及不利之證據，均應一併加以注意，依職權詳
為調查，再綜合全部證據資料，本於經驗及論理法則，定其取捨，並明全部證據取
捨判斷之理由，否則即有理由不備之違法。查自訴人再三否認有同意將其向台中市第
六信用合作社所貸得之三百十三萬元悉數撥入丙○○之帳戶，且依自訴人與賴再添所
訂定之不動產買賣契約明定，本件買賣價款雙方議定為三百零二萬元，其中自備款一
百二十六萬元於訂約之八十三年一月十九日收訖，餘款一百七十六萬元約定於銀行貸
款核貸後支付，此觀該買賣契約書自明（見第一審卷第四頁起），乙○○亦供承：「
其為本件房地買賣之代書，並代自訴人辦理貸款事宜，銀行核貸後，自訴人取款憑條
上之取款金額三百十三萬元為其所填載」（同上卷七十三頁、原審卷二十一頁），丙
○○亦供稱：「上開房地係其本人與其他合夥人多人合夥興建之餘屋，經分配與賴再
添」等語（見原審卷八十三頁反面）。自訴人既向賴再添購屋且只積欠銀行配合款一
百七十六萬元部分未付清，揆諸經驗法則，則其是否同意將貸得之三百十三萬元悉數
撥入丙○○帳戶，非無審酌之餘地，原判決就此重要爭點未於理由中詳加審酌說明，
自有理由不備之違法。(二)自訴人於提起本件自訴之前，先於八十三年間向台灣台中地
方法院檢察署告訴乙○○侵占，經該署於八十四年三月九日以八十三年度偵字第一九
二三六號為不起訴處分，該不起訴處分書載明：「告訴人（指自訴人）自承有收取賴
再添延期支付上開餘款之利息本票十萬元，但沒有兌現」等語（詳第一審卷三十七頁
），該本票究係賴再添用以向自訴人借貸超額貸款一百三十七萬元之利息，抑或僅在
填補自訴人貸款遭移用之利息損失，攸關犯罪之成立，原審未詳加調查，明白認定，
調查職責尚有未盡。自訴人上訴意旨指摘原判決關於偽造文書部分不當，尚非全無理
由，應認有撤銷發回更審之原因。
二駁回上訴部分
按刑事訴訟法第三百七十六條所列各罪之案件，經第二審判決者，不得上訴於第三審
法院，法有明文。本件被告乙○○被訴背信部分，核屬刑事訴訟法第三百七十六條第
五款所列之案件，依上開說明，此部分既經第二審判決，自不得上訴於第三審法院，
上訴人竟一併提起上訴，顯非法之所許，此部分之上訴，應予駁回。
據上論結，應依刑事訴訟法第三百九十五條前段、第三百九十七條、第四百零一條，
判決如主文。
中      華      民      國    八十九    年      三      月    二十三    日
                              最高法院刑事第十一庭
                                  審判長法官  洪  明  輝
                                        法官  蔡  清  遊
                                        法官  黃  一  鑫
                                        法官  林  秀  夫
                                        法官  吳  三  龍
      右正本證明與原本無異
                                              書  記  官
中      華      民      國    八十九    年      三      月    二十九    日


司法院資訊處製作；財團法人民間司法改革基金會備份。
